【裁判字號】    99,台上,3321
【裁判日期】    990528
【裁判案由】    妨害風化
【裁判全文】
最高法院刑事判決            九十九年度台上字第三三二一號
上   訴   人  台灣高等法院台南分院檢察署檢察官
上訴人即被告  丙○○
被        告  乙○○
              甲○○
              丁○○
              戊○○
上列上訴人等因被告等妨害風化案件，不服台灣高等法院台南分
院中華民國九十七年一月九日第二審判決（九十六年度上訴字第
一０九三號，起訴案號：台灣嘉義地方法院檢察署九十六年度偵
字第一三四一、一三四二、二二五三號），提起上訴，本院判決
如下：
    主  文
原判決撤銷，發回台灣高等法院台南分院。
    理  由
本件原判決撤銷第一審關於上訴人即被告丙○○、被告甲○○部
分之科刑判決，改判仍論其二人以共同犯圖利容留性交罪，丙○
○處有期徒刑一年六月，減為有期徒刑九月，併為相關從刑之諭
知；甲○○，累犯，處有期徒刑十月，減為有期徒刑五月，併諭
知相關之從刑及易刑折算之標準；另維持第一審論被告乙○○、
丁○○、戊○○以共同犯圖利容留性交罪，乙○○、戊○○各處
有期徒刑八月，均減為有期徒刑四月；丁○○，累犯，處有期徒
刑十月，減為有期徒刑五月，均併諭知相關之從刑及易刑折算標
準部分之判決，駁回乙○○及檢察官在第二審之該部分上訴。固
非無見。
惟查：（一）科刑之判決書，應敘明其認定犯罪事實所憑之證據
，及其認定之理由，方足以資論罪科刑。本件原判決認定：被告
丙○○意圖營利，基於使女子與他人為性交行為而容留及媒介之
犯意，自民國九十四年八月二十一日起至九十六年二月六日止之
期間，提供嘉義縣大林鎮○○路○段三十六號、五十五號一樓、
五十六號三樓等租屋處所，並分別自九十四年底某日起、九十五
年一月二十四日起、九十四年八月二十一日起，均至九十六年二
月六日止，分別僱用具有相同營利意圖犯意聯絡之被告丁○○、
戊○○、乙○○擔任司機及接聽電話，陸續容留如原判決附表一
編號一至十二所示自印尼來台工作嗣後逃逸之外籍女子十二名、
編號十三所示自越南來台結婚之外籍女子及其他不詳外籍女子數
名居住，並在被告丙○○所經營之「○○檳榔攤」後方ＫＴＶ包
廂、甲○○所經營之「○○檳榔攤」旁ＫＴＶ包廂及○○（另案
審理中）所經營之「○○釣蝦場」附設ＫＴＶ包廂內，與男客從
事撫摸身體隱私部位之猥褻行為，或媒介外籍女子與男客至汽車
旅館從事性交行為，從所收費用中抽款圖利等情。但依卷證資料
所示，原判決附表一編號一至十三所示外籍女子十三名，其開始
上班日期係自西元二００六年（即民國九十五年）七月起至西元
二００七年一月十五日止，即最早是從民國九十五年七月起開始
上班，而丙○○於九十四年八月十七日承租上址五十五號一樓房
間，並不足以證明被告等已有前述媒介、容留外籍女子犯行，究
竟有何積極之證據，足以證明被告等五人在九十五年七月即原判
決附表一所示十三名外籍女子開始上班以前，確有共同意圖營利
媒介、容留外籍女子與男客為猥褻、性交犯行，原判決未敘明其
認定所憑之證據及認定之理由，難謂適法。（二）原判決理由謂
：刑法第二百三十一條第一項所處罰之行為態樣中，「容留」側
重在場所之提供，並不重視行為對象之單複，「引誘」、「媒介
」之對象係指從事猥褻或性交之複數男女，立法者所著重者，厥
為「容留」、「引誘」、「媒介」之行為本身，而有意包括處理
行為對象複數之情形，是該罪本質上即具有反覆性，倘行為人基
於概括之犯意，在密切接近之一定時間及空間內反覆且持續從事
該條所處罰之行為，應認係構成包括的一罪，是被告等五人各構
成一集合犯罪云云（見原判決第十頁）。惟集合犯係指立法者所
制定之犯罪構成要件中，本即預定有數個同種類行為將反覆實行
之犯罪而言。刑法第二百三十一條第一項之圖利使人為性交或猥
褻罪，其犯罪構成要件為：「意圖使男女與他人為性交或猥褻之
行為，而引誘、容留或媒介以營利者，處五年以下有期徒刑……
」，從上述文字觀之，尚難憑以認定立法者於制定法律時，即已
預定該犯罪當然涵蓋多數反覆實行之引誘、容留或媒介行為在內
。且九十四年二月二日修正前（九十五年七月一日起施行）之刑
法第二百三十一條第二項規定：「以犯前項之罪為常業者，處一
年以上七年以下有期徒刑……」，既然有此常業犯之規定，則第
一項之圖利使人為性交或猥褻罪，本質上即難認係學理上所稱集
合犯之具有重複特質之犯罪，否則第二項常業犯之規定即無適用
餘地，當非立法本旨。原判決認被告等五人先後多次所為圖利容
留性交犯行，應依集合犯論以一罪，其法律見解不無商榷之餘地
。檢察官及被告丙○○上訴意旨雖未指摘及此，但為本院得依職
權調查之事項，且涉及被告等五人犯罪事實之認定問題，應認原
判決有撤銷發回之原因。至原判決第十四頁不另為無罪之諭知部
分，基於審判不可分之原則，併予發回。
據上論結，應依刑事訴訟法第三百九十七條、第四百零一條，判
決如主文。
中    華    民    國  九十九  年    五    月  二十八  日
                      最高法院刑事第三庭
                          審判長法官  林  增  福
                                法官  張  清  埤
                                法官  陳  世  雄
                                法官  何  菁  莪
                                法官  洪  佳  濱
本件正本證明與原本無異
                                      書  記  官
中    華    民    國  九十九  年    六    月    一    日
                                                      Ｑ

司法院資訊處製作；財團法人民間司法改革基金會備份。
